臺灣高雄地方法院刑事判決　　　　　　　96年度易字第2741號
公　訴　人　臺灣高雄地方法院檢察署檢察官
被　　　告　丁○○
選任辯護人　林鴻駿律師
上列被告因竊盜案件，經檢察官提起公訴（96年度偵字第19105
號），本院判決如下：
    主  文
丁○○犯攜帶兇器竊盜罪，處有期徒刑捌月，扣案之T 型扳手壹
支，沒收。
    事  實
一、丁○○意圖為自己不法之所有，於民國96年7 月2 日凌晨3
    時許，攜帶其所有客觀上對於人之生命、身體安全足以造成
    威脅而有危險性，可供兇器使用之T 型扳手1 支，在位於高
    雄縣鳳山市○○里○○○路229 巷15弄65號前，以該扳手破
    壞電源鎖之方式，竊取丙○○使用、林慧招所有之車牌號碼
    EDC- 182號機車，得手後將機車留供使用，嗣於同日凌晨3
    時40分許，在高雄縣鳳山市○○里○○街125 巷口內停車場
    處，因行跡可疑為警攔查，因而查獲上開機車，並扣得其所
    有之T 型扳手1 支。
二、案經丙○○訴由高雄縣政府警察局鳳山分局報請臺灣高雄地
    方法院檢察署檢察官偵查起訴。
    理  由
一、證據能力方面
    按被告以外之人於審判外之陳述，雖不符刑事訴訟法第159
    條之1 至第159 條之4 之規定，而經當事人於審判程序同意
    作為證據，法院審酌該言詞陳述或書面陳述作成時之情況，
    認為適當者，亦得為證據。當事人、代理人或辯護人於法院
    調查時知有第159 條第1 項不得為證據之情形，而未於言詞
    辯論終結前聲明異議者，視為有前項之同意，同法第159 條
    之5第1、2 項定有明文。立法意旨在於傳聞證據未經當事人
    之反對詰問予以核實，原則上先予排除，惟若當事人已放棄
    反對詰問權，於審判程序中表明同意該等傳聞證據可作為證
    據，基於尊重當事人對傳聞證據之處分權，及證據資料愈豐
    富，愈有助於真實發現之理念，且強化言詞辯論主義，使訴
    訟程序得以順暢進行，上開傳聞證據亦均具有證據能力。查
    本案據以認定被告犯罪事實存否之被告以外之人之言詞或書
    面陳述，被告、辯護人及檢察官於本院審理時，均同意作為
    證據，且於本院言詞辯論終結前，均未聲明異議，而本院審
    酌該言詞陳述及書面陳述作成之情況，未見有何不適當之情
    形，故依前開規定，均得為證據。
二、認定犯罪事實所憑之證據及理由
    訊據被告坦承有於上揭時、地騎用上揭機車之事實，惟辯稱
    ：伊並無竊盜之意圖，機車之電門鎖本來就開的，伊並沒有
    用T 型扳手破壞機車的電門鎖等語。經查：
(一)、本案查獲之過程業據證人即查獲員警甲○○於本院具結證稱
    ：伊於96年7 月2 日凌晨3 時許，據民眾報案稱被告在瑞順
    街停車場內行跡可疑，伊趕到現場時，被告在場，旁邊停放
    一部EDC-18 2機車，伊就上前先盤查，在被告的外套口袋發
    現有白色手套1 只，機車之置物籃置有T 型扳手1 支，經察
    看機車電門鎖有稍微破壞的孔，經詢問後，被告當場承認係
    以上揭扳手開啟電門鎖，而竊取該機車等語（見本院卷第44
    頁至第45頁），核與證人即告訴人丙○○於警詢中證稱：上
    揭機車失竊時，機車鑰匙未插在電門鎖上，且有上鎖等語相
    符（見警卷第8 頁），且有扣押筆錄、扣押物品目錄表、贓
    物認領保管單、查獲現場相片等在卷可稽（見警卷第12頁至
    第20頁），可知被告於96年7 月2 日凌晨3 時分許，騎乘上
    揭機車，在上揭停車場處，因行跡可疑為證人甲○○查獲時
    ，被告當場承認係以其所有之T 型扳手破壞電門鎖方式，而
    竊取該機車，由其破壞該車車鎖而行竊之事實觀之，被告顯
    有將該車視為自己財產而使用之不法所有意圖，倘被告未遭
    警查獲，則被害人將喪失對該車之使用支配權，足見其竊車
    當時係出於為自己不法所有之意圖甚明，被告所辯尚難遽採
    。
(二)、次查，依被告於警詢中供述：「（你是於何時？在何處行竊
    該部（ED JC -182) 機車？）我是於96年7 月02日03時00分
    左右，在高雄縣鳳山市○○里○○○路229 巷15弄65號前竊
    取該部機車。」、「（你竊該部機車作何用途？作案工具？
    ）我自己要騎乘的，作案工具是扁仔（T 字扳手）。」、「
    （作案工具是扁仔（T 字扳手）如何得來？）是我家裡工具
    自己磨製的。」、「（在現場所查扣之黑色口罩及褐色手套
    一只為何人所有？）是我本人所有。」（見警卷第3 頁至第
    4 頁）；於偵查中供述：「（是否有於移送書所載之犯罪時
    、地竊取丙○○的輕型機車一部？）有。」、「（如何竊取
    ？）我拿T 字扳手偷的。」、「（為何耍偷?） 因為心情不
    好。」、「（警局所述是否出於自由意識？）是。」等語（
    見偵卷第3 頁），核與證人即查獲員警甲○○、被害人丙○○上開所證述情節相符，益見被告於上揭時、地，攜帶其所
    有可為兇器使用之T 型扳手1 支，竊取機車，則被告前開於
    本院審理中翻異前詞，顯屬事後推諉之詞，不足採信。
(三)、又被告之選任辯護人辯以：被告之上開行為，係使用竊盜等
    語，經查：
１、按竊盜罪之成立，除行為人在客觀上需有竊取行為外，主觀
    上尚需有意圖為自己不法所有之意圖，此即所謂之「取得意
    圖」。若行為人並無取得意圖，而只有使用意圖，其竊取他
    人之物而為行使，在不使該物發生質變或減低經濟價值之條
    件下，加以使用，且行為人具有於使用後交還原所有人之「
    交還意思」，此種竊盜行為謂之「使用竊盜」，為刑法所不
    罰。然取得意圖與使用意圖有時很難區辨，其關鍵點應在於
    行為人是否有「排斥所有或持有」及「占為己有」之行為表
    徵。由於使用竊盜與竊盜罪二者在客觀行為上並無二致，唯
    一區別係繫於行為人之主觀意圖，而成立普通竊盜罪應負五
    年以下有期徒刑、拘役或五百元以下罰金之刑罰；反之，使
    用竊盜則係刑法所不罰之行為，二者之法律效果差別極大，
    故行為人臨訟為求脫免罪責而以並無取得意圖，僅係使用意
    圖云云置辯，亦所在多有，職是，關於行為人之主觀意圖究
    竟係取得意圖或使用意圖，於審判實務上，法院應兼就行為
    人所顯現之行為模式及社會日常生活之一般經驗，為綜合之
    判斷。
２、查本件告訴人丙○○於警詢中證稱：上揭機車失竊時機車鑰
    匙未插在電門鎖上，且有上鎖，伊要對被告提出告訴等語（
    見警卷第8 頁），既然告訴人已將上揭機車上鎖，表示倘要
    騎該車必須經告訴人之同意，而被告於上揭時、地係持其所
    有客觀上具行兇危險性之T 型扳手破壞電源鎖而行竊，係未
    得告訴人之同意竊騎該機車，將該機車置於其實力支配下，
    使用騎乘該機車之利益，衡情已足以排斥告訴人之所有利益
    ，若非被告嗣後遭警查獲，則告訴人將無法向被告取回上揭
    機車，足徵被告之竊取行為，已達排除告訴人繼續對上揭機
    車支配之程度，且依證人即查獲警員甲○○於本院具結證稱
    ：於製作筆錄過程中，告訴人陳述前未曾借上揭機車給被告
    使用等語（見本院卷第44頁），及被告於警詢自承與告訴人
    不熟等語（見警卷第3 頁），顯見被告與告訴人既非熟識之
    朋友，衡情應不會任意借機車給不熟之人，足徵被告對該機
    車亦無何管理權限，於未經機車所有人即告訴人之同意下即
    擅自將機車騎走，使之脫離原所有人之支配而置於自己之實
    力支配下，被告明知自己在法律上並不具使用該機車之合法
    權利，卻基於與所有人享同等利益或同等支配之意思而使用
    該機車，顯見其竊車當時係出於為自己不法所有之意圖，而
    非單純使用意圖，被告之選任辯護人有關被告所為係使用竊
    盜，尚不足採。
(四)、綜上所述，依被告於警詢及偵查中之自白、證人甲○○、丙○○之證詞觀之，被告於上揭時、地，攜帶T 型扳手1 支，
    以破壞電門鎖方式竊取上揭機車，係基於為自己不法所有意
    圖至為明顯，被告翻異前詞，屬卸責之詞，不足採信，被告
    上開竊盜犯行，事證明確，堪以認定。
三、按刑法第321 條第1 項第3 款之攜帶兇器竊盜罪，係以行為
    人攜帶兇器竊盜為其加重條件，此所謂兇器，其種類並無限
    制，凡客觀上足對人之生命、身體安全構成威脅，具有危險
    性之兇器均屬之，且祇須行竊時攜帶此種具有危險性之兇器
    為已足，並不以攜帶之初有行兇之意圖為必要。查本件被告
    為上開犯行所攜帶之T 型扳手經本院當庭勘驗：為鐵製物品
    ，長約11公分，金屬部分約6 公分，頂端呈尖銳狀，握把部
    分為塑膠製品，長約9 公分（見本院96年9 月17日準備程序
    暨照片2 幀），觀諸上開工具，係屬外觀質地硬、型式銳利
    之金屬製品，是該等物品，足認客觀上足對人之生命、身體
    、安全構成威脅，具有危險性，可供兇器使用，屬刑法第32
    1 條第1 項第3 款所稱之兇器無誤。核被告於上揭時、地，
    攜帶上開兇器，竊取上揭機車，所為係犯刑法第321 條第1
    項第3 款之攜帶兇器加重竊盜罪。爰審酌被告不思循正當途
    徑賺取財物，竟竊取財物，任意侵害他人財產權，且犯後否
    認犯行，及已與被害人達成和解等一切情狀，量處如主文所
    示之刑。然扣案之T 型扳手1 支係被告所有，業經被告於警
    詢自承無訛（見警詢第3 頁），且供本件犯罪所用，爰依刑
    法第38條第1 項第2 款之規定，併予宣告沒收之；扣案之手
    套非屬被告所有，另扣案之口罩係被告騎機車使用之用，均
    非供本案犯罪所用之物，業據被告供承在卷，故未併予諭知
    沒收，公訴意旨認應依刑法第38條第1 項第2 款宣告沒收，
    尚有未合，附此敘明。
據上論斷，應依刑事訴訟法第299條第1項前段，刑法第321條第1
項第3款、第38條第1項第2款，判決如主文。
本案經檢察官乙○○到庭執行職務。
中　　華　　民　　國　　96　　年　　10　　月　　29　　日
                刑事第十六庭  審判長法  官  李代昌
                                    法  官  周宛瑩
                                    法　官  文昌
以上正本證明與原本無異。
如不服本判決應於收受本判決後10日內向本院提出上訴書狀，並
應敘述具體理由，如未敘述上訴理由者，應於上訴期間屆滿後20
日內補提理由書狀於本院（均須按他造當事人之人數附繕本）「
切勿逕送上級法院」。
中　　華　　民　　國　　96　　年　　10　　月　　29　　日
 　　　　　　　　　　　　　　　　   書記官   吳良美
附錄本判決論罪之法條
中華民國刑法第321條
犯竊盜罪而有左列情形之一者，處6 月以上、5 年以下有期徒刑
：
一  於夜間侵入住宅或有人居住之建築物、船艦或隱匿其內而犯
    之者。
二  毀越門扇、牆垣或其他安全設備而犯之者。
三  攜帶兇器而犯之者。
四  結夥三人以上而犯之者。
五  乘火災、水災或其他災害之際而犯之者。
六  在車站或埠頭而犯之者。
前項之未遂犯罰之。
